臺灣嘉義地方法院民事判決
110年度訴字第469號
原      告  黃震州  

被      告  簡峰煒  
                      居嘉義市○區○○○路000巷00號（指                          定送達地址）
上列當事人間請求損害賠償等事件，本院於民國110年10月19日
言詞辯論終結，判決如下：
    主      文
原告之訴及假執行之聲請均駁回。
訴訟費用由原告負擔。
    事實及理由
一、原告起訴主張：
㈠、緣蘋果日報即時新聞臉書粉絲專頁於9月22日所刊登之「小北
    百貨地板血跡斑斑，高雄街頭砸車砍人濺血男皮開肉綻求救
    小北百貨！警火速清場」新聞，引發新聞討論，原告於看完
    新聞後發表評論：「有市長治安好沒事沒事。」。詎被告與
    原告素未相識，卻於該公開頁面留言並標註原告，並以加工
    貼圖留下「小丑市長滿意度全國最後」、「最有錢也都建設
    完整，最會靠北北，保母黨，接下來再貼加工圖片，服務四
    小時就要休息，從機器到市府團隊，從黨員到黨主席，每個
    都有很大的問題」、「民姦黨」之留言，且當原告質疑被告
    ，我是台灣民眾黨（下稱民眾黨）黨員，你貼這每個都有問
    題是什麼意思，被告卻反標註，「不能批評喔，我看到了就
    是這樣，高不高興隨便你，柯式名言」等相關字眼。
㈡、查上開討論言語，涉及私德且混淆視聽，以小丑醜化圖片及
    民姦黨，企圖以不實圖片，配合文字從黨員到黨主席，每個
    都有很大的問題，貶損原告社會地位，且該粉絲專頁為成員
    人數多達150.8萬人所見之討論區達47週，對原告之人格及
    名譽有所詆毀，且經原告報案及地檢署通知到案，仍未撤下
    圖文，對原告之名譽及人格權有所損害，不將爭議圖文刪除
    ，將造成原告困擾。為此，爰依前揭法律關係，提起本訴。
㈢、並聲明：
１、被告應給付原告新臺幣10萬元整暨自起訴狀繕本送達翌日起
    至清償日止，按週年利率百分之五計算之利息。
２、前項聲明，原告願供擔保，請准宣告假執行。
３、被告應撤下侵權圖文。
４、訴訟費用由被告負擔。
二、對被告答辯之主張：
㈠、被告有標註我的名字，也知道我是民眾黨黨員，而且裡面有
    一句話是寫「從黨員到黨主席都有問題」，就是針對我，且
    有標著我的姓名，亦在我的名下回覆。
三、被告之答辯：
㈠、我與原告不認識，我們是在公開的平台上表達自己的論點，
    而且我也是為了民眾黨好，根據他們所做的圖檔，所發的言
    論及事實來揶揄他們，希望他們不要再發生這些事。且那是
    公開的平台，大家都可以表示意見，所以我沒有撤掉，且亦
    未有人私訊表達不滿或者提告，表示大家都可以接受平台所
    提供的論點。
㈡、況且我並非針對原告，而是針對民眾黨只會用誇大的言論來
    展現聲量，是合理的評論該事，況且原告是民眾黨黨員，難
    道就可以這樣阻止我發言？
㈢、並聲明：
１、原告之訴均駁回。
２、如受不利判決，願供擔保請准宣告免為假執行。
３、訴訟費用由原告負擔。
四、本院判斷：
㈠、就原告所主張有於前開相關網站上留存前述原告所主張言論
    且已過47週並未撤下，供該粉絲專頁之人隨時得以閱覽之事
    實，被告並未有所爭執，且有原告所提出之臉書截圖10張存
    卷可佐（見本院卷第17至37頁），此部分事實足以認定。然
    被告否認前開留言會造成民眾黨或原告名譽之損害，其係以
    事實揶揄，為公開平台發表自己之論點等語。
㈡、按人格權受侵害時，得請求法院除去其侵害；有受侵害之虞
    時，得請求防止之。前項情形，以法律有特別規定者為限，
    得請求損害賠償或慰撫金。不法侵害他人之身體、健康、名
    譽、自由、信用、隱私、貞操，或不法侵害其他人格法益而
    情節重大者，被害人雖非財產上之損害，亦得請求賠償相當
    之金額。其名譽被侵害者，並得請求回復名譽之適當處分。
    前項請求權，不得讓與或繼承。但以金額賠償之請求權已依
    契約承諾，或已起訴者，不在此限。前二項規定，於不法侵
    害他人基於父、母、子、女或配偶關係之身分法益而情節重
    大者，準用之。民法第18條及第195條分別定有明文。上開2
    條文關於請求權人之規定，以第18條之規範觀之，人格權受
    侵害得請求除去及損害賠償之主體為人格權受侵害之人，而
    民法第195條之不法侵害名譽權或其他人格法益而情節重大
    者，得請求之人為本人及其父、母、子、女或配偶關係之身
    分法益而情節重大者。換言之，若非本人，或是父、母、子
    、女或配偶關係之身分法益而情節重大者，則不得為相關除
    去、回復名譽及損害賠償之請求。
㈢、法人於法令限制內，有享受權利負擔義務之能力。但專屬於
    自然人之權利義務，不在此限。民法第26條定有明文。觀之
    民法第二編第二章人之規範，第一節為自然人，第二節為法
    人，可知民事法律上之「人」，分為自然人及法人。再依據
    前開民法第26條之規定可知，法人與自然人屬於不同之主體
    ，雖法人是由自然人所構成，但不能以對於法人有所侵害即
    直接認定構成該法人之自然人得以主張民法第18條及第195
    條之請求，仍需由該法人以自己之名義對其所欲主張之人請
    求，方屬符合要件。而民眾黨為社團法人，黨主席為現任臺
    北市長柯文哲先生，此有法人登記資料2份在卷可查（見本
    院卷第73至75頁），故首應判斷者，在於原告所主張之被告
    言論是否為針對原告。若係針對原告，再行判斷是否對原告
    之名譽或人格權有所損害。
㈣、本件原告所主張被告之言論原告是否為請求主體：
１、被告之言論為⑴、「小丑市長滿意度全國最後（含小丑圖片）
    」、⑵、「最有錢也都建設完整，最會靠北北，保母黨，接
    下來再貼加工圖片，服務四小時就要休息，從機器到市府團
    隊，從黨員到黨主席，每個都有很大的問題」、⑶、「民姦
    黨」，⑷、「不能批評喔，我看到了就是這樣，高不高興隨
    便你，柯式名言」。
２、就前開⑴之部分，單看文字及圖片內容，所針對者為現在臺北
    市長之柯文哲先生，並非針對原告，⑶之部份為針對為民眾
    黨本身。以此部分來說，原告並非得以民法第18條與195條
    請求之人。
３、⑵之部分，觀之兩造前後文之留言，原告留言：還債能力全國
    第一啦，滿意度高的又怎樣，收押立委沒有民眾黨就贏了，
    被告才為⑵之留言並附上圖片，單以前開被告之留言而言，
    其內容均係針對民眾黨本身，並非針對民眾黨以外之人。而
    就該圖片觀之其內容中之「從黨員到黨主席，每個都有很大
    的問題」此一句話外，鑑於原告為民眾黨黨員，為被告所不
    否認，此部分可認與原告有關（詳下述）。其餘部分觀察其
    內容，係針對臺北市政府、民眾黨或是臺北市長柯文哲先生
    所為之言論，原告非屬該部分之請求主體。　　
４、⑷之部份論述係針對原告於同篇文章告知之「我是民眾黨黨員
    ，你貼這每個都有問題是什麼意思」之回應，「不能批評喔
    ，我看到了就是這樣，高不高興隨便你」此部分的確為與原
    告間之對話，與原告有關（詳下述）；「柯式名言」一詞為
    針對臺北市長柯文哲先生之言論，此部分亦非原告所得請求
    。
５、原告主張其是民眾黨黨員，前開言論對其有所影響，然如前
    所述，原告與民眾黨分屬不同人格，依據前開條文之解釋，
    因前開經本院判斷並非針對原告，原告當不能以其為黨員為
    由主張相關權利。
６、至原告主張有標註等情，然網路留言標註特定對象之原因甚
    多，網路留言之對象仍需依照留言內容客觀判斷，不能以有
    標註特定人並回覆該特定人即直接主張該言論是針對其所標
    註之人。前開經本院認定非針對原告之留言，客觀上經本院
    判斷均非針對原告，自不能以被告對原告有標註並留言便認
    定所有留言均是針對原告。
㈤、被告經本院判斷針對原告之留言部分：
１、按當事人主張有利於己之事實者，就其事實有舉證之責任。
    民事訴訟法第277條第1項定有明文。民事訴訟之當事人，對
    其有利之事實，依據前開條文之解釋，應負有主張責任與舉
    證責任，倘當事人並未主張之事實，縱使法院得依該事實為
    當事人有利之判決，若當事人為主張，法院當不能審酌。又
    主張後，該主張有利事實之人依據前開法條，自應負舉證責
    任。
２、原告所主張之被告留言與圖片，經本院判斷與原告有關者，
    為⑴、「從黨員到黨主席，每個都有很大的問題」(即前開四
    、本院判斷、㈣、１所稱之⑵)及⑵、「不能批評喔，我看到了
    就是這樣，高不高興隨便你，柯氏名言」(即前開四、本院
    判斷、㈣、１所稱之⑷)。
３、就⑴而言，該留言雖然與原告有關，惟每個都有很大的問題，
    所謂的很大的問題所指為何？被告並未於留言中指明，且未
    見原告主張並特定原告此一留言所指之問題為何，自無法認
    定此一留言有侵害原告之人格權與名譽權之侵害。
４、就⑵來說，其實是原告與被告間之相互留言，而被告直接告知原告其想法，用語上並未有何侵害原告之名譽或人格權，縱使綜合「柯氏名言」4字觀察，其所指之柯氏名言具體指涉為何？未見原告說明及舉證。而就整句話觀之，器並未有具體對原告有所批評，難認對原告之名譽權及人格權有所侵害。　　　　　　　　　　　　　　　　　　
五、綜上所述，原告以被告於前開網站之留言侵害人格權與名譽
    權為由，請求被告給付其10萬元並且撤下前開相關言論及圖
    片，就被告部分留言，原告並非請求權人，而與原告相關之
    留言部分，亦未對原告之名譽權及人格權有所侵害，原告之
    主張為無理由，應予駁回。又原告之訴既經駁回，其假執行
    之聲請益失所附麗，併與駁回之。
六、本件事證已臻明確，兩造其餘攻擊防禦方法及證據調查主張
    ，經本院斟酌後，認與判決結果不生影響，均毋庸再予逐一
    論述，併附此敘明。
七、據上論結，本件原告之訴顯無理由，爰依民事訴訟法第249
    第2項、78條，判決如主文。
中　　華　　民　　國　　110 　年　　11　　月　　 2　　日
                  民事第一庭  法　官　唐一强
以上正本係照原本作成。
如對本判決上訴須於判決送達後20日內向本院提出上訴狀。
如委任律師提起上訴者，應一併繳納上訴審裁判費。   
中　　華　　民　　國　　110 　年　　11　　月　　2 　　日
                              書記官  黃妍爾